---
title: "Домашнее задание по курсу 'Визуализация биомедицинских данных' (2)"
author: "Юлия Матвиенко"
date: "`r Sys.Date()`"
output: html_document
---

```{r setup, include=FALSE}
knitr::opts_chunk$set(echo = TRUE, message=FALSE, warning=FALSE)
```

# Загрузка необходимых библиотек
```{r}
library(tidyverse)
library(ggplot2)
library(ggpubr)
library(plotly)
library(rstatix)
library(corrplot)
library(corrr)
library(factoextra)
library(pheatmap)
library(FactoMineR)
library(ggbiplot)
library(tidymodels)
library(embed)
```

# Задание 1.
```{r}
life_expectancy <- read_rds("life_expectancy_data.rds")

summary(life_expectancy)
```
# Задание 2.
```{r, fig.dim = c(10, 6)}
plot_ly(data = life_expectancy,
        x = ~ `Basic sanitation services`,
        y = ~  `Tuberculosis Incidence`,
        color = ~ continent) %>%
  layout(
    title = 'Отношение охвата базовым санитарным обеспечением и заболеваемости туберкулезом',
    yaxis = list(title = 'Заболеваемость туберкулезом',
                 zeroline = FALSE),
    xaxis = list(title = 'Процент охвата базовым санитарным обеспечением',
                 zeroline = FALSE))

```

# Задание 3.
```{r}
life_expectancy %>%
  filter(continent %in% c("Africa", "Americas")) %>%
  ggqqplot(x = "Life expectancy", facet.by = "continent")
```

&nbsp;

Для сравнения распределений можем использовать параметрический тест.

```{r}
stat.test <- life_expectancy %>%
  filter(continent %in% c("Africa", "Americas")) %>%
  rstatix::t_test(`Life expectancy` ~ continent) %>% 
  rstatix::add_xy_position(x = "continent")

stat.test

life_expectancy %>%
  filter(continent %in% c("Africa", "Americas")) %>%
  ggboxplot(
  x = "continent", y = "Life expectancy", 
  ylab = "Life expectancy", xlab = "Continent") + 
  labs(subtitle = get_test_label(stat.test, detailed = TRUE)) + 
  stat_pvalue_manual(stat.test, tip.length = 0)
```
# Задание 4.

```{r, fig.dim = c(10, 6)}
life_expectancy_num <- life_expectancy %>%
  select(where(is.numeric), -Year)

life_expectancy_cor <- cor(life_expectancy_num)

corrplot(life_expectancy_cor, method = 'circle',
         tl.cex = 0.7,
         tl.col = "black")

corrplot(life_expectancy_cor, method = 'number',
         order = 'alphabet',
         type = 'lower',
         tl.cex = 0.7,
         number.cex = 0.5,
         tl.col = "black")

```

# Задание 5.
```{r}
life_expectancy_scaled <- scale(life_expectancy_num) #Стандартизируем значения

life_expectancy_dist <- dist(life_expectancy_scaled) #Создаем матрицу дистанций

life_expectancy_hc <- hclust(d = life_expectancy_dist, 
                        method = "ward.D2") #Высчитываем дендрограмму кластеров

fviz_dend(life_expectancy_hc, 
          cex = 0.1) #Визуализируем
```

# Задание 6.
```{r}
pheatmap(life_expectancy_scaled, 
         show_rownames = FALSE, 
         clustering_distance_rows = life_expectancy_dist,
         clustering_method = "ward.D2", 
         cutree_rows = 4,
         cutree_cols = length(colnames(life_expectancy_scaled)),
         angle_col = 45, 
         main = "Dendrograms for clustering rows and columns with heatmap")
```

&nbsp;

Мы построили иерархическую кластеризацию по строкам и столбцам, что позволило выделить группы наблюдений с "наименьшей дистанцией" между ними.
Отчетливо выделилась группа очень небольшого размера (вторая сверху) с высокими GDP и GNP, в остальных группах оба показателя имеют низкие значения. Можно выделить группу (первая сверху) с чуть более высокими значениями показателей Tuberculosis incidence, Mortality caused by road traffic injury, Infant Mortality, Non-communicable Mortality. Также можно выделить отдельный кластер - в этой группе (первой сверху) очень низкие значения показателей иммунизации Measles, DPT и HepB3. И эта же группа выделяется по кластеру показателей Clean fuels and cooking technologies, Life expectancy и Basic sanitation services (низкие значения).

# Задание 7.
```{r, fig.dim = c(12, 9)}
life_expectancy.pca <- prcomp(life_expectancy_num, 
                        scale = T) #Сохраняем стандартизацию
summary(life_expectancy.pca)
fviz_pca_var(life_expectancy.pca, repel = T, col.var = "contrib")
```

&nbsp;

По результатам PCA-анализа первые 2 главные компоненты объясняют 51% вариации данных. 75% варианции объясняют первые 5 главных компонент, а 90% - первые 9 главных компонент. Для графика использованы первые 2 главные компоненты (соответствуют осям графика, в скобках указан % объясненной дисперсии - 39.9% и 11.6% соответственно). По графику можно выделить группы переменных: 1) Measles Immunization, DPT Immunization, HepB3 Immunization; 2) Basic sanitation services, Life expectancy, Clean fuels and cooking technologies; 3) Urban population, Per capita; 4) GDP, GNI; 5) Infant mortality, Tuberculosis incidence; 6) Non-communicable Mortality, Mortality caused by road traffic injury; 7) остальные. Также видно, что некоторые переменные имеют отрицательную корреляцию - стрелки направлены в противоположные стороны и достаточно близко к окружности, т.е. имеют весомый вклад в главные компоненты (Urban population и Rural population). Переменные, которые внесли наибольший вклад с точки зрения вариации в первых 2 главных компонентах, можно посмотреть или на этом графике (наиболее светлые и близкие к окружности, но т.к. переменных достаточно много - тяжело точно определить визуально), или построив отдельный график.

```{r, fig.dim = c(10, 6)}
fviz_pca_var(life_expectancy.pca, 
             select.var = list(contrib = 5), 
             col.var = "contrib")
```

&nbsp;

Таким образом, 5 переменных, которые внесли наибольший вклад с точки зрения вариации в первых 2 главных компонентах (суммарно объясняют 75% вариации), - Measles Immunization, DPT Immunization, HepB3 Immunization, Life expectancy и Infant mortality.


# Задание 8.
```{r, fig.dim = c(10, 6)}
p <- ggbiplot(life_expectancy.pca, 
         scale=0,
         groups = as.factor(life_expectancy$continent), 
         ellipse = T,
         alpha = 0.4) +
  theme_minimal()

p

ggplotly(p,
         tooltip = 'color')

```

&nbsp;

При использовании ggbiplot график нечитаемый (т.к. накладываются названия показателей). Можно использовать вместо этого fviz_pca_biplot (есть опция repel), но такой график полноценно не переводится в plotly, насколько я поняла, в plotly не реализовано repel. Во всяком случае у меня не получилось:(

```{r, fig.dim = c(10, 6)}
fviz_pca_biplot(life_expectancy.pca, repel = T,
                geom = "point",
                habillage = life_expectancy$continent,
                addEllipses = T, ellipse.level = 0.68,
                alpha = 0.4)
```

&nbsp;

Или, поскольку переменные накладываются друг на друга, можно показать на графике, например, только 5 колонок с наиболее весомым вкладом в главные компоненты.

```{r, fig.dim = c(10, 6)}
p2 <- fviz_pca_biplot(life_expectancy.pca,
                geom = "point",
                select.var = list(contrib = 5),
                addEllipses = T, ellipse.level = 0.68,
                habillage = life_expectancy$continent,
                alpha = 0.5)

library(gginnards)
p2 <- shift_layers(p2, "GeomPoint", shift = +1) #Вывели выше слой с точками, чтобы в plotly  названия континентов отображались при наведении на точки, а не на эллипсы. Наверное, это можно сделать более элегантно, но я не сообразила как :(

ggplotly(p2,
         tooltip = 'color')
```


# Задание 9.
При разделении наблюдений на группы по континентам особенно выделяется группа стран Европы, в которой высокие показатели Life expectancy, Basic sanitation services, Clean fuels and cooking technologies, Hospital beds. А также группа стран Африки с высокими показателями Infant mortality, Tuberculosis incidence. Для остальных континентов большой разброс всех показателей в положительном и отрицательном направлении.

# Задание 10.
```{r, fig.dim = c(10, 6)}
umap_prep <- recipe(~., data = life_expectancy_num) %>%
  step_normalize(all_predictors()) %>%
  step_umap(all_predictors()) %>%
  prep() %>%
  juice()

umap_prep %>%
  ggplot(aes(UMAP1, UMAP2)) + #  # можно добавить раскраску 
  geom_point(aes(color = life_expectancy$continent), 
             alpha = 0.7, size = 2) +
  labs(color = NULL)
```

&nbsp;

При использовании алгоритма UMAP мы видим "сгусток" точек для Африки, а также более-менее плотный сгусток для Европы, соответственно можно детально провести анализ внутри этих кластеров. Для других континентов данные разрознены. Особенность анализа с использованием алгоритма UMAP по сравнению с PCA в том, что при UMAP значения сгруппированы в "сгустки", однако при этом не анализируются колонки, анализ проводится только по строкам.

# Задание 11.
```{r, fig.dim = c(10, 6)}
# Эксперимент 1
life_expectancy_rand <- life_expectancy_num %>%
  select(-sample(seq_len(ncol(.)), size = 5))

life_expectancy_rand.pca <- prcomp(life_expectancy_rand, 
                        scale = T)

summary(life_expectancy_rand.pca)

ggbiplot(life_expectancy_rand.pca, 
         scale=0,
         groups = as.factor(life_expectancy$continent), 
         ellipse = T,
         alpha = 0.4) +
  theme_minimal()
```
```{r, fig.dim = c(10, 6)}
# Эксперимент 2
life_expectancy_rand <- life_expectancy_num %>%
  select(-sample(seq_len(ncol(.)), size = 5))

life_expectancy_rand.pca <- prcomp(life_expectancy_rand, 
                        scale = T)

summary(life_expectancy_rand.pca)

ggbiplot(life_expectancy_rand.pca, 
         scale=0,
         groups = as.factor(life_expectancy$continent), 
         ellipse = T,
         alpha = 0.4) +
  theme_minimal()
```
```{r, fig.dim = c(10, 6)}
# Эксперимент 3
life_expectancy_rand <- life_expectancy_num %>%
  select(-sample(seq_len(ncol(.)), size = 5))

life_expectancy_rand.pca <- prcomp(life_expectancy_rand, 
                        scale = T)

summary(life_expectancy_rand.pca)

ggbiplot(life_expectancy_rand.pca, 
         scale=0,
         groups = as.factor(life_expectancy$continent), 
         ellipse = T,
         alpha = 0.4) +
  theme_minimal()
```

&nbsp;

При удалении 5 столбцов отмечается повышение кумулятивного процента объясненной вариации. Во всех 3 повторениях этот процент разный, однако во всех случаях выше, чем в исходной оценке на полном датасете. Итоговые представления на биплотах также различаются в 3 экспериментах и по сравнению с исходным анализом. При этом в 3 экспериментах биплоты имеют разную форму - эллипсы меняют форму от очень вытянутой до приближенной к окружности, также в некоторых случаях меняется направление эллипсов. Также несколько меняется величина и направление стрелок. Такие различия между 3 экспериментами связаны с тем, что каждый раз удаляются разные колонки, т.е. меняется анализируемый датасет.

# Задание 12.
```{r, fig.dim = c(10, 6)}
life_expectancy_dummy <- life_expectancy %>%
  mutate(Africa = ifelse(continent == "Africa", 1, 0),
         Oceania = ifelse(continent == "Oceania", 1, 0)) %>%
  select(where(is.numeric), -Year)

life_expectancy_dummy.pca <- prcomp(life_expectancy_dummy, 
                        scale = T)

summary(life_expectancy_dummy.pca)

ggbiplot(life_expectancy_dummy.pca, 
         scale=0,
         groups = as.factor(life_expectancy$continent), 
         ellipse = T,
         alpha = 0.4) +
  theme_minimal()
```

&nbsp;

Наблюдаем снижение процента объясненной вариации по сравнению с исходным анализом, что объясняется добавлением 2 новых переменных. При этом размеры и направление эллипсов не изменились (или изменились минимально, незаметно при визуальной оценке). Добавление дамми-колонок не совсем корректно, т.к. PCA предназначен в первую очередь для работы с количественными переменными, которые перед этим проходят нормирование (т.е. нормированные значения количественных переменных и бинарные данные не совсем корректно сопоставлять). Можно провести FAMD, который будет сочетать анализ для количественных и категориальных переменных.
