---
title: "Домашнее задание по курсу 'Визуализация биомедицинских данных'"
author: "Юлия Матвиенко"
date: "`r Sys.Date()`"
output: html_document
---

```{r setup, include=FALSE}
knitr::opts_chunk$set(echo = TRUE, message=FALSE, warning=FALSE)
```

# Загрузка необходимых библиотек
```{r}
library(tidyverse)
library(ggplot2)
library(ggpubr)
```

# Задание 1
```{r}
insurance <- read.csv('insurance_cost.csv',
                 stringsAsFactors = T)
head(insurance)
```
```{r}
summary(insurance)
```

# Задание 2
```{r}
#Поскольку в этом пункте не было требований по визуальному оформлению, вывела "графики для себя" - не очень красивые, зато сразу для всех количественных переменных

insurance %>%
  select(where(is.numeric)) %>%
  pivot_longer(everything()) %>%
  ggplot(aes(x = value)) +
  geom_histogram() +
  theme_minimal() +
  facet_wrap(~ name, scales = "free")

```

# Задание 3
```{r}
charges_mean <- round(mean(insurance$charges),1)
charges_median <- round(median(insurance$charges),1)

ch_density <- ggplot(data = insurance,
               aes(x = charges)) +
  geom_density(alpha = 0.5,
               fill = "#CCFFCC") +
  geom_vline(aes(xintercept = charges_mean),
                 colour = "red") +
  annotate("text", 
           x= charges_mean+2000, 
           y=0.00004, 
           label=paste0("Среднее = ", charges_mean),
           color = "red",
           angle = 90) +
  geom_vline(aes(xintercept = charges_median),
                 colour = "blue") +
  annotate("text", 
           x= charges_median-2000, 
           y=0.00004, 
           label=paste0("Медиана = ", charges_median),
           color = "blue",
           angle = 90) +
  theme_minimal() +
  labs(x = 'Страховые выплаты', y = 'Плотность распределения')

ch_density
```

# Задание 4
```{r}
charges_by_sex <- ggplot() +
  geom_boxplot(data = insurance,
               aes(x = sex, y = charges)) +
  theme_classic() +
  labs(x = 'Пол', y = 'Страховые выплаты')

charges_by_sex

charges_by_sm <- ggplot() +
  geom_boxplot(data = insurance,
               aes(x = smoker, y = charges)) +
  theme_classic() +
  labs(x = 'Статус курильщика', y = 'Страховые выплаты')

charges_by_sm

charges_by_reg <- ggplot() +
  geom_boxplot(data = insurance,
               aes(x = region, y = charges)) +
  theme_classic() +
  labs(x = 'Регион', y = 'Страховые выплаты')

charges_by_reg
```


# Задание 5
```{r, fig.dim = c(12, 9)}
ggarrange(ch_density,
          ggarrange(charges_by_sex, charges_by_sm, charges_by_reg, ncol = 3),
          nrow = 2) +
  ggtitle("Характеристики суммы страховых выплаты")
```


# Задание 6
```{r, fig.dim = c(12, 9)}
xmean <- insurance %>%
    group_by(region) %>%
    summarise(value = round(mean(charges),1),
              stat = "Mean")

xmedian <- insurance %>%
    group_by(region) %>%
    summarise(value = round(median(charges),1),
              stat = "Median")

xint <- rbind(xmean, xmedian)

ggplot() +
  geom_density(data = insurance,
               aes(x = charges),
               alpha = 0.5,
               fill = "#CCFFCC") +
  geom_vline(data = xint,
             aes(xintercept = value, color = stat)) +
  geom_text(data = xmean,
            aes(x = value+2000,
                y = 0.00004,
                label=paste0("Среднее = ", value),
                color = 'mean',
                angle = 90)) +
    geom_text(data = xmedian,
            aes(x = value-2000,
                y = 0.00004,
                label=paste0("Медиана = ", value),
                color = 'median',
                angle = 90)) +
  scale_color_manual(values = c('red', 'red', 'blue', 'blue')) +
  theme_minimal() +
  theme(legend.position = 'none') +
  labs(x = 'Страховые выплаты', y = 'Плотность распределения') +
  facet_wrap(. ~ region, nrow = 2)
```

# Задание 7
```{r}
scatter <- ggplot(data = insurance,
       aes(x = age, y = charges)) +
  geom_point() +
  theme_minimal() +
  labs(x = "Возраст", y = "Страховые выплаты", title = "Отношение суммы страховых выплат и возраста") +
  theme(axis.text.x = element_text(size=14))

scatter
```


# Задание 8
```{r}
scatter +
  geom_smooth(method=lm,
              color="red", fullrange = T,
              fill="#69b3a2", 
              se=TRUE)
```

# Задание 9
```{r}
ggplot(data = insurance,
       aes(x = age, y = charges, color = smoker, fill = smoker, group = smoker)) +
  geom_point() +
  geom_smooth(method=lm,
              fullrange = T,
              se=TRUE) +
  theme_minimal() +
  labs(x = "Возраст", y = "Страховые выплаты", title = "Отношение суммы страховых выплат и возраста") +
  theme(axis.text.x = element_text(size=14))
```

# Задание 10
```{r}
ggplot(data = insurance,
       aes(x = bmi, y = charges, color = smoker, fill = smoker, group = smoker)) +
  geom_point() +
  geom_smooth(method = lm,
              fullrange = T,
              se = TRUE) +
  theme_minimal() +
  labs(x = "Индекс массы тела", y = "Страховые выплаты", title = "Отношение суммы страховых выплат и ИМТ") +
  theme(axis.text.x = element_text(size=14))
```

# Задание 11
**Вопрос 1. Как распределено количество курящих/некурящих женщин в разных регионах?**
Мы хотим посмотреть распределение номинативной переменной, с разбивкой по другой номинативной переменной. Целесообразно использовать geom_bar, а разбивку по второй переменной выполнить с использованием разных цветов.
```{r}
insurance %>%
  filter(sex == "female") %>%
  ggplot() +
  geom_bar(aes(x = region, fill = smoker),
           position = "dodge") +
  theme_classic() +
  labs(x = "Регион", y = "Количество", title = "Количество курящих женщин в разных регионах") +
  scale_fill_discrete(labels = c('Не курит', 'Курит')) +
  theme(legend.title = element_blank())
```


# Задание 12
**Вопрос 2. Связано ли количество детей с суммой страховых выплат за год среди лиц моложе 35 лет?**
В этом контексте целесообразно провести группировку по количеству детей и построить график боксплот.
```{r}
insurance %>%
  filter(age < 35) %>%
  ggplot() +
  geom_boxplot(aes(x = children, y = charges, group = children)) +
  scale_x_continuous(breaks = seq(0, 5, by = 1)) +
  theme_light() +
  labs(x = "Количество детей", y = "Сумма страховых выплат", title = "Отношение количества детей и суммы страховых выплат среди лиц моложе 35 лет")
```

# Задание 13
**Вопрос 3. Как соотносится ИМТ и сумма страховых выплат среди мужчин?**
Поскольку нам необходимо оценить отношение между двумя количественными переменными, целесообразно использовать scatter-plot.
```{r}
insurance %>%
  filter(sex == "male") %>%
  ggplot() +
  geom_point(aes(x = bmi, y = charges)) +
  theme_classic2() +
  labs(x = "Индекс массы тела", y = "Страховые выплаты", title = "Отношение ИМТ и суммы страховых выплат среди мужчин")
```


# Задание 14
```{r}
insurance %>%
  mutate(age_group = case_when(
    age < 35 ~ "age: 21-34",
    age >= 35 & age < 50 ~ "age: 35-49",
    age >= 50 ~ "age: 50+"
  )) %>%
  ggplot() +
  geom_point(aes(x = bmi, y = log(charges)),
             color = "#663399",
             alpha = 0.5) +
  geom_smooth(aes(x = bmi, y = log(charges), color = age_group),
              method = lm,
              fullrange = T,
              se = TRUE,
              alpha = 0.2) +
  facet_grid(. ~ age_group) +
  theme_minimal() +
  theme(legend.position = "bottom") +
  ggtitle("Отношение индекса массы тела к логарифму трат по возрастным группам")
```

